【裁判字號】    92,簡,69
【裁判日期】    920430
【裁判案由】    背信
【裁判全文】
臺灣臺南地方法院簡易庭刑事判決
    公  訴  人  臺灣臺南地方法院檢察署檢察官
    被      告  己○○
                丙○○
                戊○○
                丁○○
右列被告因背信案件，經檢察官依通常程序提起公訴（九十一年度偵續字第六九號）
，本院認為宜以簡易判決處刑，逕行判決處刑如左：
    主  文
己○○、丙○○、戊○○共同連續為他人處理事務，意圖為自己不法之利益，而為違
背其任務之行為，致生損害於本人之財產，己○○、丙○○各處有期徒刑陸月，戊○○處有期徒刑肆月，如易科罰金，均以參佰元（折合新臺幣玖佰元）折算壹日。均緩
刑貳年。
丁○○共同為他人處理事務，意圖為自己不法之利益，而為違背其任務之行為，致生
損害於本人之財產，處有期徒刑參月，如易科罰金，以參佰元（折合新臺幣玖佰元）
折算壹日。緩刑貳年。
    事實及理由
一、犯罪事實：緣己○○於民國七十八年七、八月間，邀同甲○○、乙○○、林順安
    、施明來、丁○○、盧雅容、張來旺、蔡玉梅、徐錦受等九人（連同己○○共十
    人），每人出資新台幣（下同）數十萬元或一、二百萬元不等，共同集資一千萬
    元委由己○○出面向案外人林黃嬌購買坐落臺南縣歸仁鄉○○○段七八四之三地
    號土地（依出資比率持分），因該土地之地目係「農牧地」，己○○無自耕能力
    無法登記，乃徵得戊○○（己○○配偶丙○○之父）同意，信託登記在戊○○名
    下，而該土地之所有權狀連同戊○○之印章則委由己○○、丙○○夫婦保管。詎
    己○○、丙○○、戊○○三人共同基於為自己不法利益之概括犯意聯絡，利用保
    管前揭七八四之三地號土地所有權狀及戊○○印章之機會，違背合資購買土地人
    之信賴與委託，分別於七十九年六月間、八十二年十月間，未經知會土地合資購
    買人甲○○、乙○○、施明來、盧雅容、張來旺、徐錦受等六人並取得同意，即
    擅持上開七八四之三地號土地所有權狀及戊○○之印章，以「丙○○為借款人、
    戊○○擔任借款保證人」方式，提供該土地設定最高限額一百萬元之抵押權，向
    丙○○所任職之臺南縣關廟鄉農會，先後各貸得一百萬元借款，得款後自行花用
    （該二筆貸款於二年借款期滿後均已清償）。己○○、丙○○、戊○○復與丁○○共同基於為自己不法利益之聯絡，再於八十四年九月間，未經知會土地合資購
    買人甲○○、乙○○、施明來、盧雅容、張來旺、徐錦受等六人並取得同意，己○○、丙○○夫婦又擅持上開七八四之三地號土地所有權狀及戊○○印章，以「
    戊○○為借款人、丁○○（丙○○之胞弟）擔任借款保證人」方式，以前揭七八
    四之三地號土地設定最高限額三百九十萬元抵押權，向臺南縣關廟鄉農會貸得二
    百萬元借款，得款後自行花用，足生損害於合資購買該土地之甲○○、乙○○、
    施明來、盧雅容、張來旺、蔡玉梅、徐錦受之利益。案經甲○○、乙○○告訴臺
    灣臺南地方法院檢察署檢察官偵查起訴。
二、前項犯罪事實，有：
（一）經被告己○○、丙○○、戊○○、丁○○於本院審理時自白不諱。
（二）據告訴人甲○○、乙○○及證人施明來、盧雅容、張來旺、徐錦受分別於偵查
      中及本院審理時指述：並未同意以合資所購得之土地設定抵押權借款等情節。
（三）復有土地合夥契約書、集資購買土地名冊、確認書、切結書、借款聲請書、擔
      保放款借據、放款利率核定表、不動產放款值調查報告表（以上均影本）及坐
      落臺南縣歸仁鄉○○○段七八四之三地號土地登記謄本各一份在卷為證。
三、被告己○○、丙○○、戊○○、丁○○於本院審理時均表示願受得易科罰金之刑
    之宣告，並均請求諭知緩刑，本院審酌被告四人於本院審理中坦承犯行，犯後尚
    知悔改，復與告訴人甲○○、乙○○達成民事和解（詳卷附和解書），告訴人甲○○亦當庭建請本院給予被告四人自新之機會，其等與告訴人及其他合夥人均係
    親戚關係等一切情狀，各量處如文所示之刑。另被告四人犯罪後，刑法第四十一
    條業於九十年一月四日修正，其第一項前段為「犯最重本刑為五年以下有期徒刑
    以下之刑之罪，而受六月以下有期徒刑或拘役之宣告，因身體、教育、職業、家
    庭之關係或其他正當事由，執行顯有困難者，得以一元以上三元以下折算一日，
    易科罰金。」並於同年月十日公佈施行，於同年月十二日生效，比較新舊法之規
    定，以變更後之新法對被告等有利，爰依刑法第二條第一項前段之規定，適用裁
    判時之新法，諭知易科罰金之折算標準。又被告己○○、丙○○、丁○○均無犯
    罪前科，被告戊○○曾於六十九年間因賭博罪，經本院判處罰金七百元確定，其
    四人均未曾受有期徒刑以上刑之宣告，此有臺灣高等法院被告全國前案紀錄表一
    件附卷可憑，其等坦承犯行頗具悔意，經此罪刑宣告之教訓後，當知所警惕而無
    再犯之虞，本院認所宣告之刑，均以暫不執行為適當，爰併宣告緩刑二年，以勵
    自新。
四、本件係依被告己○○、丙○○、戊○○、丁○○之請求而為刑及緩刑之宣告，故
    被告等均不得上訴。
五、依刑事訴訟法第四百四十九條第二、三項、第四百五十條第一項、第四百五十四
    條第二項、第四百五十五條之一第二項、第二百九十九條第一項前段，刑法第二
    條第一項前段、第二十八條、第五十六條、第三百四十二條第一項、第四十一條
    第一項前段、第七十四條第一款，罰金罰鍰提高標準條例第一條前段、第二條，
    逕以簡易判決處刑如主文。
中      華      民      國    九十二    年        四      月    三十    日
                                臺灣臺南地方法院刑事第六庭
                                    法  官  謝瑞龍
右正本證明與原本無異。
檢察官如不服本判決，應於判決送達後十日內向本院提出上訴狀 (應附繕本)。
本件被告不得上訴。
                                    書記官  吳湘婷
中      華      民      國    九十二    年        五      月     二     日
附錄本案論罪科刑法條全文：
刑法第三百四十二條第一項
為他人處理事務，意圖為自己或第三人不法之利益，或損害本人之利益，而為違背其
任務之行為，致生損害於本人之財產或其他利益者，處五年以下有期徒刑、拘役或科
或併科一千元以下罰金。


司法院資訊處製作；財團法人民間司法改革基金會備份。
